臺灣高雄地方法院民事裁定　　　　　　 94年度重訴字第410號
原　　　告　臺灣汎生製藥廠股份有限公司
法定代理人　蔡崑山
訴訟代理人　洪耀臨　律師
　　　　　　施秉慧　律師
　　　　　　焦文城　律師
　　　　　　張清富　律師
被　　　告　甲○○
當事人間請求損害賠償事件，原告提起刑事附帶民事訴訟（89年
度附民字第736 號），經刑事庭移送前來，本院裁定如下：
    主  文
原告之訴駁回。
訴訟費用由原告負擔。
    事實及理由
一、原告主張：被告涉犯組織犯罪防制條例第3 條第1 項前段之
    主持犯罪組織罪，經臺灣高雄地方法院檢察署檢察官提起公
    訴，被告之行為，業已嚴重影響原告之名譽。茲因被告不法
    侵害原告之名譽，爰依民法第195 條第1 項之規定，提起本
    訴。並聲明：求為判決被告應給付原告新臺幣10,000,000元
    。
二、按因犯罪而受損害之人，於刑事訴訟程序得附帶提起民事訴
    訟，對於被告及依民法負賠償責任之人，請求回復其損害，
    刑事訴訟法第487 條第1 項定有明文。是附帶民事訴訟，係
    因犯罪而受損害之人，為請求回復其損害，於刑事訴訟程序
    附帶提起之民事訴訟，提起是項訴訟，自須限於被訴之犯罪
    事實侵害其私權，致生損害者，始得為之。換言之，附帶民
    事訴訟之提起，必以刑事訴訟程序之存在為前提，若刑事訴
    訟未經提起公訴或自訴，或非刑事訴訟程序認定之犯罪事實
    侵害其私權，縱因同一事故而受有損害，亦不得對於應負賠
    償責任之人，提起附帶民事訴訟（最高法院91年度臺抗字第
    306 號裁定參照）。次按，刑事庭移送民事庭之附帶民事訴
    訟，僅移送後之訴訟程序應適用民事訴訟法，至移送前之訴
    訟行為是否合法，仍應依刑事訴訟法決定之（最高法院52年
    臺上字第3055號判例可參）。再按，刑事法院得依刑事訴訟
    法第504 條第1 項規定，將附帶民事訴訟以裁定移送於該法
    院民事庭者，以刑事部分宣告被告有罪之判決者為限，至刑
    事訴訟諭知無罪之判決，刑事法院本應依同法第503 條第1
    項前段規定以判決駁回原告之訴，如誤以裁定移送於民事庭
    ，其訴之不合法，不因移送民事庭而受影響，受移送之民事
    庭應認原告之訴為不合法以裁定駁回之（最高法院66年臺上
    字第1094號判例足參）。
三、經查，本院89年度重訴字第77號刑事判決，所認定之犯罪事
    實，僅限於被告與訴外人蔡崑山、蔡沈雪櫻共謀訂定虛偽之
    89年2 月24日工程承攬合約書2 份，由原告開立支票18紙予
    訴外人新利鼎科技實業股份有限公司（下稱新利鼎公司）作
    為支付工程款之憑證，再指示新利鼎公司之人員，提供新利
    鼎公司欲向原告請款之不實事項，登載於其業務上作成之發
    票，交予原告作為進項憑證，足以生損害於新利鼎公司往來
    銀行及社會大眾投資者對該公司信用評估之正確性，並以明
    知為上述不實之事項，而填製會計憑證，又與訴外人蔡崑山
    、蔡沈雪櫻夫婦及吳學智訂定虛偽之買賣契約，為將原告之
    資產設備虛偽出賣與由訴外人吳學智擔任負責人之新模範生
    化科技股份有限公司（下稱新模範公司），再由原告提供已
    填寫新模範公司向原告購買資產設備之不實事項，登載於訴
    外人蔡崑山、蔡沈雪櫻業務上作成之發票，足以生損害於原
    告及新模範公司公司往來之銀行及債權人，並以明知為上述
    不實之事項，而填製會計憑證。被告並於89年6 至7 月間，
    在高雄縣鳥松鄉○○路5 之1 號，在不同的場合，於汎生員
    工不聽指揮時，出於個別的犯意，以如不聽話，將丟棄毒蛇
    或汽油彈至員工住處之言語，恐嚇原告之員工，致生危害於
    原告員工之安全。再於89年8 月21日撥打電話予訴外人蔡豐
    吉，威嚇訴外人蔡豐吉全家必須於89年8 月21日下午5 點前
    至新利鼎公司辦公室向其報到，否則將追殺訴外人蔡崑山全
    家，致生危害於訴外人蔡崑山、蔡沈雪櫻及蔡豐吉之人身安
    全。至於原告主張被告涉犯主持犯罪組織罪部分，業經本院
    刑事庭認定其為無罪（參見上開刑事判決理由肆），而原告
    所主張被告不法侵害其名譽部分，則非該刑事案件所認定之
    犯罪事實，亦即與前開刑事案件所認定之被告犯行無關，依
    首揭說明，原告縱因此事故而受有損害，亦不得對被告提起
    附帶民事訴訟，本院刑事庭未經聲請，即以裁定移送本院，
    揆諸前揭說明，於法自有未合。從而，原告請求被告賠償10
    ,000,000 元 ，為不合法，應以裁定駁回。
四、依民事訴訟法第249 條第1 項第6 款、第95條、第78條，裁
    定如主文。
中　　華　　民　　國　　94　　年　　12　　月　　30　　日
                  民事第二庭  法  官  伍逸康
如不服本裁定應於送達後10日內向本院提出抗告狀，並繳納裁判
費新臺幣1,000元。
中　　華　　民　　國　　94　　年　　12　　月　　30　　日
                              書記官  光聰
